【裁判字號】    98,訴,1174
【裁判日期】    980625
【裁判案由】    債務人異議之訴
【裁判全文】
臺灣臺中地方法院民事判決              98年度訴字第1174號
原      告  丙○○
原      告  乙○○
上二人共同
訴訟代理人  王耀賢律師
被      告  甲○○
訴訟代理人  游琦俊律師
上列當事人間請求債務人異議之訴事件，本院於民國98年6 月11
日言詞辯論終結，判決如下：
    主      文
原告之訴駁回。
訴訟費用由原告負擔。
    事實及理由
一、原告主張略以：緣被告持本院89年度重訴字第335 號、台灣
    高等法院台中分院90年度重上字第45號民事確定判決聲請強
    制執行（本院98年度執七字第15461 號），而其執行名義所
    載債權經部分讓與其夫陳朝發後，僅餘新臺幣（下同）483
    萬1695元，原告於強制執行程序聲明異議，被告亦同意僅於
    該範圍內主張之。然原告尚可依連帶債務內部關係就系爭執
    行名義所載債權請求陳朝發分擔1162分之800 ，且原告乙○
    ○依本院88年度重訴字第10號、台灣高等法院台中分院89年
    度上字第123 號、最高法院92年台上字第597 號確定裁判，
    得請求陳朝發給付586 萬1000元及自87年12月l 日起至清償
    日止按年息5%計算之利息，另依台灣高等法院台中分院90年
    度訴字第103 號民事判決，得請求陳朝發給付88萬元及自91
    年3 月l 日起至交還房屋日止每月4 萬元之損害金，故依物
    之擔保責任優先原則，被告應先拍賣本件債權之擔保物即坐
    落台中縣豐原市○○段第399-9 、399-17號土地及地上門牌
    號碼台中縣豐原市○○街55號房屋，爰依強制執行法第14條
    規定起訴求予判決如聲明所示等語。並聲明：本院98年度執
    字第15461號強制執行事件之執行程序應予撤銷。
二、被告抗辯略以：本件強制執行程序業於98年5 月12日執行終
    結在案，原告提起債務人異議之訴求予撤銷即無實益應予駁
    回。且原告主張被告應先拍賣系爭房地倘有不足始由原告2
    人負責云云並無理由，蓋原告所援引最高法院l9年上字第33
    0 號判例係關於普通保證之裁判，原告係主債務人及連帶保
    證人，自不得以上開判例為有利之主張，被告自得對主債務
    人即原告丙○○、連帶保證人即原告乙○○二人擇一或連帶
    請求清償債務，無須先就系爭房地聲請強制執行等語。並聲
    明：原告之訴駁回。
三、按債務人提起異議之訴，旨在排除債務人基於執行名義而為
    之執行，故異議之訴應於執行程序開始後終結前提起之。若
    執行程序已告終結，或尚未開始，因執行程序已無從排除或
    無執行程序可資排除，均不得提起。又提起異議之訴，雖在
    執行程序終結前，但在該訴裁判確定前，執行程序已先終結
    者，其訴亦難認為有理由。查原告依強制執行法第14條之規
    定，提起債務人異議之訴時，被告以本院89年度重訴字第33
    5號、臺灣高等法院臺中分院90年度重上字第45號民事判決
    之執行名義，聲請對原告乙○○對於第三人陳朝發之金錢債
    權為強制執行之程序，固未終結，然於本院言詞辯論終結前
    ，業經本院執行處核發收取命令，嗣再由債權人即被告向第
    三人陳朝發收取完畢，有本院98年度執字第15461 號強制執
    行案卷所附98年5 月12日中院彥民執98執七字第15461 號執
    行命令及被告98年6 月10日陳報狀在卷可憑，即系爭金錢債
    權所為之執行程序已告終結。依照上開說明，原告就本件強
    制執行程序所提異議之訴，自難認為有理由。況原告主張被
    告應先就系爭債權之擔保物拍賣充償，以符物之保證責任優
    先原則，為此求予撤銷執行程序云云，然所謂物之擔保責任
    優先原則，係在解決物之擔保與人之保證競合時，擔保物提
    供人與保證人相互間如何求償或分擔義務問題，非謂保證人
    得據以對抗債權人，且原告丙○○屬系爭債務主債務人、原
    告乙○○為連帶保證人，此種保證責任所謂連帶，謂（連帶
    ）保證人與主債務人負同一債務，對於債權人各負全部給付
    之責任者而言，此就民法第272 條第1 項規定甚明，故本件
    債權人即被告對於原告2 人擇一而為全部請求，自無不可，
    原告執上開理由求予撤銷強制執行程序，亦屬無憑。
四、從而，原告本於強制執行法第14條之規定，提起債務人異議
    之訴，請求撤銷本院98年度執字第15461 號強制執行事件之
    強制執行程序，為無理由，應予駁回。
五、兩造其餘主張及所提證據與本院上開論斷無涉或無違，不予
    贅述。
六、訴訟費用負擔之依據：民事訴訟法第78條。
中    華    民    國    98    年    6    月     25    日
                  民事第三庭    法  官  林慧貞
以上正本係照原本作成
如對本判決上訴，須於判決送達後20日內向本院提出上訴狀
中    華    民    國    98    年    6    月     25    日
                                書記官


司法院資訊處製作；財團法人民間司法改革基金會備份。
